臺灣雲林地方法院民事判決　　　　　　　100年度訴字第201號
原　　　告　林曉萍
被　　　告　廖平吉
　　　　　　廖平財
上列當事人間請求遷讓房屋事件，本院於民國100 年11月29日言
詞辯論終結，判決如下：
    主  文
原告之訴駁回。
訴訟費用由原告負擔。
    事實及理由
壹、程序方面：
    本件被告廖平財經合法通知，未於言詞辯論期日到場，核無
    民事訴訟法第386 條各款所列情形，爰依原告聲請，由其一
    造辯論而為判決。
貳、實體方面：
一、原告起訴主張：
  (一)、坐落雲林縣斗六市○○○段654 之8 、654 之9 地號土地
      （下稱654 之8 、654 之9 地號土地，合稱系爭土地）及
      門牌號碼為雲林縣斗六市○○路276 巷66號房屋（下稱27
      6 巷66號房屋）、雲林縣斗六市○○路310 號房屋（下稱
      310 號房屋，二棟房屋合稱系爭房屋）係原告於民國（下
      同）89年7 月3 日向訴外人即被告母親廖林金購買，原房
      屋所有權人廖林金已死亡，被告廖平吉、廖平財兄弟長期
      佔用系爭房屋已逾10年之久，且與原告並無租賃關係，經
      原告多次催告其等搬遷，被告均置之不理。兩造曾於鈞院
      斗六簡易庭達成和解，被告廖平吉同意於100 年2 月17日
      前將戶籍遷出310 號房屋，但被告廖平吉遷出後卻將戶籍
      遷入276 巷66號房屋內，為此依據所有權及買賣之法律關
      係，請求被告二人遷讓房屋，並聲明：被告廖平吉應將原
      告所有之276 巷66號房屋遷讓返還原告；被告廖平財應將
      原告所有之310 號房屋遷讓返還原告。
  (二)、系爭房屋均係幾十年老舊房屋，並無建物登記謄本。
  (三)、從買賣迄今，地價稅均由原告繳納，房子登記為訴外人廖
      林金所有，訴外人廖林金將房子賣給原告就變成原告所有
      。如果原告無法證明房子是原告所買，請被告證明房子是
      被告購買的。
二、被告廖平吉則辯以：我從小就住在這裡，這間房子是我們三
    兄弟拿我父親的賠償金額蓋的，當初我母親只有賣土地，但
    是276 巷66號這棟房子沒有賣。我母親將土地及房屋賣給原
    告時，我是不同意的，直到我母親過逝這段時間，我都不知
    道他們是如何買賣，是證人到庭我才知道有買賣契約這件事
    。這棟房子是我的，原告要買這棟房子就應該來問我是否同
    意，但是原告也沒有來問我，直到我母親過逝後才提起本件
    訴訟等語，並聲明：原告之訴駁回。
三、被告廖平財未於言詞辯論期日到場，亦未提出書狀為任何聲
    明或陳述。
四、兩造不爭執之事項：
  (一)、原告於89年7 月3 日向訴外人廖林金購買系爭土地，並於
      89年7 月27日辦理所有權移轉登記完畢。
  (二)、276 巷66號房屋現由被告廖平吉居住使用，上開房屋坐落
      在654 之8 地號土地上。310 號房屋現由被告廖平財居住
      使用，上開房屋坐落在654之9地號土地上。
  (三)、訴外人廖林金於99年7 月10日死亡，其繼承人為被告廖平
      吉、廖平財及訴外人廖平在、廖慧女，其等均未向法院辦
      理拋棄繼承。
五、得心證之理由：
  (一)、按不動產物權，依法律行為而取得、設定、喪失及變更者
      ，非經登記，不生效力，民法第758 條第1 項定有明文。
      此項規定，並不因不動產為違章建築而有例外（最高法院
      62年臺上字第2414號判例參照）。經查，原告主張其於89
      年7 月3 日向訴外人廖林金購買系爭土地及房屋，買賣價
      金為109 萬元，系爭土地於89年7 月27日辦妥所有權移轉
      登記等情，業據原告提出不動產買賣契約書、土地買賣所
      有權移轉契約書及土地登記第一類謄本為證（見本院卷第
      6-7 、9 、16-17 頁），上開不動產買賣契約書第10條第
      2 款載明：「本買賣現有地上物全部歸伊買主取得賣主確
      有同意無異議之事」等語，且經證人即代書江勝堅到庭證
      述明確（見本院卷第46頁背面、第47頁背面），並由本院
      囑託雲林縣斗六地政事務所測量，證實276 巷66號房屋坐
      落在65 4之8 地號土地上，310 號房屋坐落在654 之9 地
      號土地上，有雲林縣斗六地政事務所100 年10月21日斗地
      四字第1000006252號函檢送之土地複丈成果圖在卷足憑（
      見本院卷第77-78 頁）。以上固足堪認原告主張其向訴外
      人廖林金購買系爭土地及建物之事實為真，然原告僅就系
      爭土地部分辦理所有權移轉登記，系爭房屋因屬違章建築
      ，未辦理保存登記，無從辦理所有權移轉登記，依上開說
      明，該房屋之所有權即不能發生讓與之效力，故原告並未
      取得系爭房屋之所有權。從而，原告主張系爭房屋是其所
      購買，其已辦理過戶，地價稅由其繳納，故其為系爭房屋
      之所有權人等語，即非有據。則原告本於所有權之法律關
      係，請求被告遷讓返還系爭房屋，自非有理。
  (二)、又原告向訴外人廖林金買受之不動產雖包括系爭房屋在內
      ，已如前述，但被告廖平吉否認276 巷66號房屋為訴外人
      廖林金所有，辯稱：該房屋係被告廖平吉、廖平財及訴外
      人廖平在三兄弟以其父親之賠償金額興建的，該屋為其所
      有等語。而原告提出之土地買賣所有權移轉契約書、本院
      斗六簡易庭99年度六簡字第211 號和解筆錄、不動產買賣
      契約書、系爭土地登記第一類謄本、雲林縣稅務局99年地
      價稅課稅明細表、雲林縣稅務局99年地價稅繳款書及遺產
      分割契約書等書證又無法證明276 巷66號房屋為訴外人廖
      林金所有。且本院依職權向雲林縣稅務局調取系爭房屋之
      稅籍資料，經雲林縣稅務局函覆稱：「經核斗六市○○路
      276 巷66號房屋，本局查無房屋稅籍資料，經向戶政機關
      連線查詢亦無該門牌之資料」等語，有該局100 年8 月10
      日雲稅房字第1000038414號函可按（見本院卷第43頁），
      亦無法證明276 巷66號房屋為訴外人廖林金所有，則原告
      得否依買賣契約及繼承之法律關係請求被告交付276 巷66
      號房屋，已有疑義。況原告於100 年11月19日言詞辯論期
      日陳稱：「我說我要讓廖林金住到她死亡為止，死亡前我
      從未去跟廖林金要房子，只有等到廖林金死亡我才找她兒
      子要房子」等語（見本院卷第98頁背面），可見訴外人廖
      林金尚未將系爭房屋交付原告。是縱認系爭房屋均係訴外
      人廖林金所有，原告只能依據買賣之法律關係請求訴外人
      廖林金交付房屋。因訴外人廖林金已於97年7 月10日死亡
      ，其繼承人為被告廖平吉、廖平財及訴外人廖平在、廖慧
      女等四人，其等均未向法院辦理拋棄繼承，亦未辦理遺產
      分割等情，有雲林縣斗六市戶政事務所以100 年11月2 日
      雲斗戶字第1000003655號函檢送之廖林金除戶謄本及本院
      民事紀錄科查詢表在卷可明（見本院卷第84-89 、92、10
      1-104 頁），依民法第1151條規定，系爭房屋為訴外人廖
      林金之繼承人全體即被告廖平吉、廖平財及訴外人廖平在
      、廖慧女所公同共有，故原告應以被告廖平吉、廖平財及
      訴外人廖平吉、廖慧女為共同被告，其當事人之適格始無
      欠缺。惟就276 巷66號房屋部分，原告僅對被告廖平吉起
      訴，就310 號房屋部分，原告僅對被告廖平財起訴，其當
      事人顯不適格，故本件原告之訴為無理，應予駁回。
六、從而，原告依據所有權及買賣之法律關係，請求被告廖平吉
    應將276 巷66號房屋遷讓返還原告；被告廖平財應將310 號
    房屋遷讓返還原告，均無理由，應予駁回。
七、本件為判決之基礎已臻明確，兩造其餘之攻擊或防禦方法及
    證據，經本院斟酌後，認為均不足以影響本判決之結果，亦
    與本案爭點無涉，自無逐一詳予論駁之必要，併此敘明。
八、訴訟費用負擔之依據：民事訴訟法第78條。
中    華    民    國   100    年    12    月    20    日
                  民事第一庭    法  官  蔡碧蓉
以上正本係照原本作成。
如對本判決上訴，須於判決送達後20日內向本院提出上訴狀（須
附繕本）。如委任律師提起上訴者，應一併繳納上訴審裁判費。
中    華    民    國   100    年    12    月    20    日
                                書記官  蘇紋泙